【裁判字號】    90,上易,387
【裁判日期】    900417
【裁判案由】    詐欺
【裁判全文】
臺灣高等法院高雄分院刑事判決          九十年度上易字第三八七號
    上訴人  台灣高雄地方法院檢察署檢察官
    被  告  丙○○
    選任辯護人  吳剛魁
右上訴人因被告詐欺案件，不服臺灣高雄地方法院八十九年度易字第二二０七號，中
華民國八十九年十二月二十九日第一審判決（起訴案號：臺灣高雄地方法院檢察署八
十八年度偵字第九八二七號）提起上訴，本院判決如左：
      主      文
上訴駁回。
      理      由
一、本案經本院審理結果，認第一審判決被告無罪並無不當，應予維持，並引用第一
    審判決書記載之理由。
二、檢察官上訴意旨略以告訴人乙○○稱其與陳月宮在內埔鄉簽約時，劉立輝及其岳
    父四人在場，簽約時訂金十萬元是劉立輝交給他的，其當時根本不知道究竟何人
    要買。則以劉立輝出面洽談買地及出訂金之事宜以觀，被告丙○○為劉立輝之配
    偶，不可能不知情。再者被告亦稱因為劉立輝與陳玉宮均曾有退票紀錄，為了貸
  款才以其名義登記，益見被告知情土地買賣之事宜。從而原審以被告丙○○未參
    與買賣土地之過程，推斷被告自無施用詐術可言，顯有擅斷等語。
三、經查向告訴人購買系爭土地之人為陳月宮，被告僅係信託登記所有權之名義人，
    此業經原審敘述綦詳，縱認被告對此買賣知情，然告訴人不可能因被告之知情而
    陷於錯誤之決定，且告訴人並未指被告有施用任何詐術，則告訴人與陳月宮決定
    買賣價金及付款條件後，告訴人於收受定金十萬元後，即將所有權移轉予陳月宮
    所指定之被告，而陳月宮或被告，並未將系爭土地轉賣他人牟利，雖未依約定給
    付尾款（清償第三順位抵押權），此種民事上之違約，告訴人儘可解除契約，沒
    收定金，告訴人自無任何損失，告訴人不予解約，清償本身債務，任令告訴人之
    抵押債權人實行抵押權，拍賣抵押物，縱拍賣價格較低，然陳月宮或被告已因拍
    賣而喪失所有權，以此客觀事實，被告於同意登記為所有權人時，並不知陳月宮
    有何不法所有意圖，自無與之共犯詐欺，此外又查無其他任何積極之證據，足認
    被告有上述犯行，因此原審以不能證甲被告犯罪而諭知無罪之判決，核無不合。
    檢察官上訴意旨，仍執前詞，指摘原判決不當，為無理由，應予駁回。
據上論斷，應依刑事訴訟法第三百六十八條、第三百七十三條，判決如主文。
本案經檢察官邱榮藏到庭執行職務。
中    華    民    國      九十      年       四       月     十  七     日
                              臺灣高等法院高雄分院刑事第九庭
                                  審判長法官  張甲松
                                        法官  任森銓
                                        法官  江泰章
右正本證甲與原本無異。
不得上訴。
                                      書記官  黃一秋
中    華    民    國      九十      年       四       月    十  八      日
                                                                        Ｆ
附件：
臺灣高雄地方法院刑事判決                        八十九年度易字第二二七號
    公  訴  人  臺灣高雄地方法院檢察署檢察官
    被      告  丙○○  女  四十四歲（民國○○○年○月○○日生）
                        籍設高雄市三民區○○○路八九一號六樓之七
                        現居高雄市苓雅區○○○路八十九巷十號
                        身分證統一編號：Ｅ二0000000號
    選任辯護人  吳剛魁律師
右列被告因詐欺案件，經檢察官提起公訴 (八十八年度偵字第九八二七號），本院判
決如左：
    主  文
丙○○無罪。
    理  由
一、公訴意旨及其論據如附件起訴書所載（同案被告陳月宮部分未到庭，另行審結）
    。
二、按犯罪事實應依證據認定之，無證據不得推定其犯罪事實；不能證甲被告犯罪者
    ，應諭知無罪之判決，刑事訴訟法第一百五十四條、第三百零一條第一項定有甲
    文。認定不利於被告之事實，須依積極證據，苟積極證據不足為不利於被告事實
    之認定時，即應為有利於被告之認定，更不必有何有利之證據，最高法院三十年
    上字第八一六號著有判例可資參照。又刑法第三百三十九條第一項詐欺罪之成立
    ，以行為人意圖為自己或第三人不法所有，以詐術使人將本人或第三人之物交付
    為要件，而所謂以詐術使人交付，必須被詐欺人因其詐術而陷於錯誤，若其所用
    之方法，不能認為詐術，亦不致使人陷於錯誤，即不構成該罪，最高法院四十六
    年台上字第二六○號判例亦著有甲文。
三、訊據被告丙○○堅決否認有詐欺之犯行，辯稱：土地買賣過程並不知情，該筆土
    地買賣係同案被告陳月宮與告訴人乙○○及乙○○之岳父林建忠洽談，係因為其
    夫劉立輝稱其友人陳月宮欲購買一塊土地，因其與陳月宮都曾經都有跳票的紀錄
    ，如果用他們的名義登記為所有權人，以後要貸款不好貸，才答應將名字借予陳
    月宮做為登記名義人，其並未參與洽談買賣土地之過程，並未施用任何詐術等語
    。經查：
（一）、告訴人於本院審中已甲確指述稱：本件土地買賣之過程及條件係由其岳父林
        建忠與陳月宮談的，蕭麗璇沒有參與；土地買賣在屏東縣內埔鄉簽約時，係
        其本人和陳月宮、劉立輝、及其岳父林建忠四人在場..... 等語。證人林建
        忠證稱：不認識丙○○；本件土地買賣是因為其在酒店裡賣水果，陳月宮常
        向其購買水果，後來在酒店聽見陳月宮要買土地，即帶告訴人去與陳月宮認
        識之後，再介紹陳月宮向告訴人買土地等語。證人劉立輝亦證稱：其與陳月
        宮是多年朋友，陳月宮說他要買一塊地，並稱其有跳票紀錄，如果以他的名
        字登記為所有權人，害怕買了以後不好貸款，所以就要我告訴我太太借用他
        的名義來買地等語。同案被告陳月宮亦供稱：其與告訴人等人在洽談處理這
        塊土地之過程中蕭麗璇並不在場，後來怎麼變成登記為麗旋蕭的名義其不知
        情等語。綜合上述告訴人之指述、證人證詞、同案被告陳月宮之供述，再佐
        以上開土地於八十五年十月八日所簽訂之買賣契約書及八十五年十二月三日
        洽談如何清償買賣價金之承諾書，被告丙○○均未具名，而是均只由告訴人
        與同案被告陳月宮所簽訂等情狀，被告丙○○確未參與洽談土地買賣之過程
        ，及其僅係借用名字給劉立輝、陳月宮等人做為登記名義人，應足認定。
（二）、至於公訴人列為證據之偵查中證人，即第二順位抵押權人黃秀貞之夫鄭榮順
        ，於偵查中係證稱：被告丙○○在其等於高雄自強路見面討論第二順位抵押
        權清償問題時有在場等語（參見偵查卷第四十四頁背面）。其係證稱被告在
        其等討論第二順位抵押權清償問題時在場，而非證稱被告曾參與洽談買賣該
        筆土地之過程，公訴人顯係誤解證人證詞之意義，此部分自不足採為不利於
        被告之積極證據。
（三）、綜據上述，被告應未參與買賣土地之過程，自無施用詐術可言；此外，本院
        又查無其他證據足認被告確有公訴人所指之犯行，依前揭法條規定及判例意
        旨，自應諭知被告無罪之判決。
四、據上論斷，應依刑事訴訟法第三百零一條第一項，判決如主文。
中      華      民      國    八十九    年     十二     月    二十九    日
                                  臺灣高雄地方法院刑事第一庭
                                      法  官  郭文通
右正本證甲與原本無異。
如不服本判決，應於判決送達後十日內，向本院提出上訴狀。
                                      書記官  黃國忠
中      華      民      國    八十九    年     十二     月    二十九    日


司法院資訊處製作；財團法人民間司法改革基金會備份。
